【裁判字號】    98,簡上,91
【裁判日期】    990326
【裁判案由】    詐欺
【裁判全文】
臺灣雲林地方法院刑事判決              98年度簡上字第91號
上  訴  人  臺灣雲林地方法院檢察署檢察官
上  訴  人
即  被  告  戊○○
上列上訴人因被告詐欺案件，不服本院斗六簡易庭98年度六簡字
第192 號中華民國98年11月12日第一審簡易判決（聲請簡易判決
處刑案號：98年度偵字第3553號），提起上訴，及移送併辦（98
年度偵字第5034號、第5271號、第5792號），本院管轄之第二審
合議庭判決如下：
    主  文
原判決撤銷。
戊○○幫助共同犯詐欺取財罪，處有期徒刑伍月，如易科罰金，
以新臺幣壹仟元折算壹日。
    犯罪事實
一、戊○○雖預見提供己有金融機構帳戶之存摺、金融卡及密碼
    ，有遭他人利用作為詐騙工具之可能，竟仍不違其本意，基
    於幫助詐欺之未必故意，於民國98年6 月7 日17時許前某日
    ，以每個帳戶新臺幣（下同）2,000 元，3 個帳戶合計6,00
    0 元之代價，將其所申請開立之(一)中國信託商業銀行斗六分
    行帳號0000000000000000號帳戶（下稱中信銀帳戶）、(二)中
    華郵政股份有限公司虎尾郵局帳號00000000000000號帳戶（
    下稱郵局帳戶）、(三)第一商業銀行虎尾分行帳號0000000000
    000 號帳戶（下稱一銀帳戶），出租予真實姓名、年籍不詳
    ，自稱「楊弘毅」（綽號「阿凱」）之成年男子，並於98年
    6 月7 日17時許，以快遞之方式，將上開中信銀帳戶、郵局
    帳戶及一銀帳戶之存摺、金融卡及密碼交付予「楊弘毅」使
    用，而幫助「楊弘毅」所屬之詐騙集團為詐欺犯行。上開詐
    騙集團成員於「楊弘毅」收受前開存摺、金融卡及密碼後，
    旋依約於98年6 月8 日，將租用上開帳戶之代價6,000 元，
    匯入戊○○於玉山銀行斗六分行帳號0000000000000 號帳戶
    （下稱玉山銀行帳戶）內。並共同意圖為自己不法之所有，
    分別於如附表「詐欺時間及手段」欄所示之時間、方式，分
    別詐欺丙○○、甲○○、乙○○及丁○○等4 人（下稱甲○○等4 人），致甲○○等4 人均因此陷於錯誤，而分別於如
    附表「付款日、詐得金額及匯款帳戶」欄所示之時間，將詐
    得金額匯入各該帳戶內，合計詐欺金額為204,971 元。嗣因
    被害人丙○○、甲○○、乙○○及告訴人丁○○發現受騙，
    報警後分別循線查悉上情。
二、案經丁○○訴由雲林縣警察局虎尾分局報告及雲林縣警察局
    斗六分局移送臺灣雲林地方法院檢察署檢察官偵查起訴暨移
    送併辦。
    理  由
壹、程序（即證據能力）部分：
    按被告以外之人於審判外之言詞或書面陳述，除法律有規定
    者外，不得作為證據，刑事訴訟法第159 條第1 項定有明文
    。次按被告以外之人於審判外之陳述，雖不符刑事訴訟法第
    159 條之1 至之4 之規定，而經當事人於審判程序同意作為
    證據，法院審酌該言詞陳述或書面陳述作成時之情況，認為
    適當者，亦得為證據；當事人、代理人或辯護人於法院調查
    證據時，知有同法第159 條第1 項不得為證據之情形，而未
    於言詞辯論終結前聲明異議者，視為有前項之同意，同法第
    159 條之5 定有明文。本件檢察官所舉所有書面及言詞陳述
    之證據能力，業經被告戊○○於本院行準備程序時表明同意
    列為證據，本院審酌該等供述證據之取得過程並無瑕疵，與
    本件待證事實間復具有相當之關聯性，以之為本件證據尚無
    不當，自得採為證據。
貳、實體部分：
一、訊據被告戊○○固坦承有提供其所申請開立之(一)中國信託商
    業銀行斗六分行帳號0000000000000000號帳戶、(二)中華郵政
    股份有限公司虎尾郵局帳號00000000000000號帳戶、(三)第一
    商業銀行虎尾分行帳號0000000000000 號帳戶，予真實姓名
    、年籍不詳，自稱「楊弘毅」（綽號「阿凱」）之成年男子
    ，並於98年6 月7 日17時許，以快遞之方式，將上開中信銀
    帳戶、郵局帳戶及一銀帳戶之存摺、金融卡及密碼交付予「
    楊弘毅」使用，另被告於於玉山銀行斗六分行帳號00000000
    00000 號之帳戶，於98年6 月8 日有一筆現金6,000 元存入
    等情，惟矢口否認有何幫助詐欺取財之犯行，辯稱：伊是被
    「楊弘毅」所騙，「楊弘毅」係向伊稱借用帳戶僅作為金錢
    流通，伊不知道「楊弘毅」會拿來做為詐騙使用，其主觀上
    並無幫助詐欺取財之故意，在警詢中之所以供稱以6,000 元
    出租帳戶，是因為伊去補登玉山銀行存摺時，發現有6,000
    元款項存入，警察就說伊將帳戶出租給別人，實際上伊也不
    知道為何會有該筆6,000 元現金存入云云。
二、經查：
    (一)上開犯罪事實，業據被害人丙○○、甲○○、乙○○及告
      訴人丁○○於警詢中指述綦詳，復有如附表「證據名稱及
      其頁數」欄所示之證據在卷可稽，是被害人丙○○、甲○○、乙○○及告訴人丁○○確有於如附表所示之時間，因
      受他人或詐欺集團成員詐騙，而將款項匯入如附表所示之
      帳戶內，並均旋遭提領一空之事實，應可認定。故足認被
      告所有之上開中信銀、郵局及一銀帳戶，均確遭他人或詐
      欺集團成員用以作為詐欺取財之犯罪工具無訛。
    (二)被告雖以前詞置辯，惟查：
      1.被告雖於本院審理時辯稱：伊玉山銀行帳戶所存入之6,
        000 元現金與伊交付帳戶無關，「楊弘毅」並不知道上
        開帳戶云云（簡上卷第37頁反面）。然，被告於警詢及
        偵訊中均坦承，伊在98年6 月7 日17時許前某日，以每
        個帳戶2,000 元，3 個帳戶合計6,000 元之代價，出租
        上開中信銀帳戶、郵局帳戶及一銀帳戶予「楊弘毅」，
        且伊之玉山銀行帳戶於98年6 月8 日，有一筆6,000 元
        之現金存入等語（雲林縣警察局斗六分局雲警六偵字第
        0980009509號併0000000000號卷第6 頁、雲林縣警察局
        虎尾分局雲警虎偵字第0980008377號卷、臺灣雲林地方
        法院檢察署98年度偵字第3553號卷第7 、8 頁＜下稱偵
        卷(一)＞、98年度偵字第5034號卷第5 頁、98年度偵字第
        5271號卷第5 、6 頁、98年度偵字第5792號卷第9 頁）
        。另經本院調取被告玉山銀行帳戶明細後，被告玉山銀
        行帳戶中，於98年6 月8 日確實有一筆6,000 元現金存
        入，有玉山銀行斗六分行99年1 月27日玉山斗六字第
        0990127001號函暨檢附之被告玉山銀行帳戶交易明細1
        份可按（簡上卷第55至57頁），核與被告於警詢及偵訊
        中之上開供述相符。查本件依被告歷次供述，其係於98
        年6 月7 日以快遞方式寄送中信銀帳戶、郵局帳戶及一
        銀帳戶予「楊弘毅」收受，而其玉山銀行帳戶於寄送帳
        戶之翌日（即98年6 月8 日）即有6,000 元現金存入，
        金額與被告於警詢、偵訊中一再供述係以每個帳戶2,00
        0 元，3 個帳戶6,000 元之代價出租予「楊弘毅」之過
        程相符，上開事實堪以認定，被告於本院中始翻異前供
        而為前開辯詞，顯係臨訟卸責之詞，不足採信。
      2.又金融機關存款帳戶，一般人極易申請取得，且個人之
        存款帳戶存摺、金融卡及密碼，乃關係該帳戶之款項之
        存取，若非極為信任之親友因急迫情形有立即使用之必
        要之情形外，否則本可各自自行開立帳戶使用，自無須
        向他人借用或價購；個人之帳戶存摺、金融卡及密碼，
        亦無任意交付予不認識之人之理；又電視媒體對於使用
        人頭帳戶行詐騙或恐嚇之事，已廣為宣傳，被告為一成
        年人，應具有相當之智識程度與生活經驗，對此亦當認
        識甚明。而且，金融存款帳戶事關存戶個人財產權益之
        保障，其與存戶金融卡、密碼結合，專有性自屬更高，
        若落入不明人士手中，極易被利用為取贓之犯罪工具，
        是一般人均有妥為保管以防止他人任意使用之認識，惟
        依被告於本院審理時所述情節，其對於「楊弘毅」之年
        籍、聯絡方式或有何背景能力及其工作性質需要他人帳
        戶供以做為金錢流通之用等細節，均毫無所悉，僅泛稱
        伊相信「楊弘毅」跟伊說的話云云，如此被告又如何能
        確保得以取回所交付之存摺、金融卡等物，被告如此消
        極且輕忽重要金融證件之態度，顯有悖於一般人管理帳
        戶之常情，況被告於偵訊中亦供稱：與「楊弘毅」是在
        網路上認識，本來說是職棒賭博組頭要收賭金用，我說
        不要，一個多月後他說他做傳銷的，我說帳戶借給人家
        很危險，因為不知道他們會拿去做什麼壞事，後來說好
        一星期後見面及把帳戶還給我等語（偵卷(一)第7 頁），
        亦徵被告應可預見其提供之上開帳戶可能遭從事財產犯
        罪不法之用，而不違反其本意仍將上開帳戶提供予「楊
        弘毅」及其所屬之詐欺集團使用。
      3.綜上，被告上開所辯顯係事後卸責之詞，委無足取。本
        件事證明確，被告上開犯行均堪認定，皆應依法論科。
三、論罪科刑：
    (一)按刑法上之幫助犯，係對於犯罪與正犯有共同之認識，而
      以幫助之意思，對於正犯資以助力，而未參與實施犯罪之
      行為者而言（最高法院88年度臺上字第1270號判決意旨參
      照）。被告基於幫助詐欺取財之未必故意，提供上開中信
      銀帳戶、郵局帳戶及一銀帳戶之存摺、金融卡及密碼予「
      楊弘毅」及所屬詐欺集團成員之行為，並非實行詐欺取財
      罪之犯罪構成要件行為，亦無證據證明被告與詐騙被害人
      丙○○、甲○○、乙○○及告訴人丁○○等人間，有何共
      犯詐欺取財之犯意聯絡或行為分擔，被告應僅係出於幫助
      之意思而為，尚未達到共犯之參與程度，其所以應係幫助
      犯而非正犯行為。核被告所為，係犯刑法第30條第1 項、
      第339 條第1 項詐欺取財之幫助犯。
    (二)又被告基於單一犯意，同時交付中信銀帳戶、郵局帳戶及
      一銀帳戶之存摺、金融卡及密碼等資料，以一行為幫助詐
      欺集團成員詐騙被害人丙○○、甲○○、乙○○及告訴人
      丁○○等人，侵犯數個財產法益，為想像競合犯，應依刑
      法第55條之規定從一重處斷，並依刑法第30條第2 項規定
      ，按正犯之刑減輕之。被告所幫助之上開詐騙集團成員間
      ，有如上所述之犯意聯絡、行為分擔，應論以共同正犯。
      又併辦部分即附表編號(二)至(四)所示幫助詐欺取財犯行，與
      本案起訴部分具有想像競合犯之裁判上一罪，已如前述，
      為起訴效力所及，本院自應併為審理。原審以被告罪證明
      確而予論罪科刑，固非無見，然原審未及審酌被告如附表
      編號(二)至(四)所示幫助詐欺取財犯行，尚有未洽。被告上訴
      固無理由，惟檢察官上訴意旨就此為指摘，為有理由，應
      由本院予以撤銷改判。
    (三)爰審酌被告前無犯罪紀錄，素行良好，惟其提供帳戶存摺
      、金融卡及密碼，使他人得以利用作為詐騙之工具，所為
      已影響社會正常交易安全，增加被害人尋求救濟之困難，
      並使犯罪之追查趨於複雜，對於社會金融秩序之危害非輕
      ，且致被害人丙○○、甲○○、乙○○及告訴人丁○○遭
      詐害共計204,971 元，及其犯後仍矢口否認犯行，未有表
      達悔悟之意，於犯罪後態度部分無從為其有利之考量等一
      切情狀，認檢察官具體求處有期徒刑6 月稍嫌過重，故量
      處如主文第2 項所示之刑及諭知易科罰金之折算標準，並
      認為不宜給予緩刑之宣告。又本件係檢察官以附表編號(二)
      、(三)部分之犯罪事實未及審酌為由提起上訴，並非為被告
      之利益而上訴，則本院於審理後認為檢察官之上訴為有理
      由，將原判決撤銷改判諭知較重於第一審判決之刑，並無
      違背刑事訴訟法第370 條前段所定不利益變更禁止原則，
      併此敘明。
據上論斷，應依刑事訴訟法第455 條之1 第3 項、第369 條第1
項前段、第364 條、第299 條第1 項前段，刑法第339 條第1 項
、第30條第1 項、第55條、第41條第1 項前段，刑法施行法第1
條之1 第1 項、第2 項前段，判決如主文。
本案經檢察官傅克強到庭執行職務。
中    華    民    國    99    年    3     月    26    日
                  刑事第一庭    審判長法  官  陳宏卿
                                      法  官  文昌
                                      法  官  陳美利
以上正本證明與原本無異。
本件判決不得上訴。
                                      書記官  王秀如
中    華    民    國    99    年    3     月    26    日
附錄法條：
中華民國刑法第339條
（普通詐欺罪）
意圖為自己或第三人不法之所有，以詐術使人將本人或第三人之
物交付者，處 5 年以下有期徒刑、拘役或科或併科 1 千元以下
罰金。
以前項方法得財產上不法之利益或使第三人得之者，亦同。
前二項之未遂犯罰之。
附表：
┌─┬─┬─────────────┬──────┬───────────┬────┐
│編│被│詐欺時間及手段            │付款日、詐得│證據名稱及其頁數      │偵查案號│
│號│害│                          │金額（新臺幣│                      │        │
│  │人│                          │）及匯款帳戶│                      │        │
├─┼─┼─────────────┼──────┼───────────┼────┤
│(一)│紀│詐欺集團成員於98年6 月7 日│98年6 月8日 │1.丙○○之中國信託銀行│臺灣雲林│
│  │瑋│16時許，撥打電話予被害人紀│、100,000 元│  自動櫃員機客戶交易明│地方法院│
│  │婷│瑋婷，詐稱被害人丙○○因之│、中信銀帳戶│  細表5 紙（斗六警卷第│檢察署98│
│  │  │前於網路購物轉帳時誤設為分│            │  11頁）。            │年度偵字│
│  │  │期付款，須至自動櫃員機依指│            │2.被告戊○○之中國信託│第3553號│
│  │  │示操作，以停止誤扣款項云云│            │  銀行開戶基本資料、帳│        │
│  │  │，致被害人丙○○不知有詐而│            │  戶歷史交易查詢（斗六│        │
│  │  │陷於錯誤，遂於98年6 月8 日│            │  警卷第12頁至第14頁）│        │
│  │  │20時18分許，至臺北市羅斯福│            │  。                  │        │
│  │  │路2 段102 號中國信託商業銀│            │3.基隆市警察局刑事警察│        │
│  │  │行外依指示操作自動櫃員機，│            │  大隊受理詐騙帳戶通報│        │
│  │  │依詐欺集團成員之指示，陸續│            │  警示簡便格式表（斗六│        │
│  │  │匯款100,000 元至戊○○中信│            │  警卷第15頁）。      │        │
│  │  │銀帳戶內，隨即遭提領一空。│            │                      │        │
├─┼─┼─────────────┼──────┼───────────┼────┤
│(二)│王│詐欺集團成員於98年6 月8 日│98年6 月8日 │1.甲○○之郵局自動櫃員│同署98年│
│  │愛│19時54分許，分別由姓名年籍│、29,989 元 │  機交易明細表1 紙（虎│度偵字第│
│  │琪│不詳自稱「雅虎奇摩購物網站│、郵局帳戶  │  尾警卷(一)第9 頁）。  │5271號  │
│  │  │賣家」及「台新銀行陳主任」│            │2.被告戊○○之郵局帳號│        │
│  │  │者，接續撥打電話向被害人王│            │  客戶基本資料及最近交│        │
│  │  │愛琪佯稱：伊先前網路購物匯│            │  易資料（虎尾警卷    │        │
│  │  │款時，誤設定約定帳戶，須更│            │  (二)第15頁至第17 頁 ）│        │
│  │  │新設定云云，致被害人甲○○│            │    。                │        │
│  │  │陷於錯誤，而於當日21時58分│            │                      │        │
│  │  │許，依該詐騙集團指示操作自│            │                      │        │
│  │  │動櫃員機，致轉帳29,989元至│            │                      │        │
│  │  │郵局帳戶內，且旋遭提領一空│            │                      │        │
│  │  │。                        │            │                      │        │
├─┼─┼─────────────┼──────┼───────────┼────┤
│(三)│林│詐欺集團成員於98年6 月9 日│98年6 月9日 │1.乙○○之郵局自動櫃員│同署98年│
│  │家│20時30分許及21時許，分別由│、17,999 元 │  機交易明細表1 紙（98│度偵字第│
│  │裕│姓名年籍不詳自稱「雅虎奇摩│、一銀帳戶  │  年偵字5034號卷第13頁│5034號  │
│  │  │購物網站賣家」之女子及「大│            │  ）。                │        │
│  │  │眾銀行主任」者，接續撥打電│            │2.被告戊○○之第一銀行│        │
│  │  │話向被害人乙○○誆稱：渠先│            │  顧客帳戶資料查詢單及│        │
│  │  │前網路購物匯款時，誤設成固│            │  交易明細表（虎尾警卷│        │
│  │  │定轉出帳款，須辦理止付云云│            │  (二)第9 頁至第13 頁 ）│        │
│  │  │，致被害人乙○○陷於錯誤，│            │    。                │        │
│  │  │而於當日21時45分許，依該詐│            │                      │        │
│  │  │騙集團指示操作自動櫃員機，│            │                      │        │
│  │  │致轉帳17,999元至第一銀行帳│            │                      │        │
│  │  │戶內，且旋遭提領一空。    │            │                      │        │
├─┼─┼─────────────┼──────┼───────────┼────┤
│(四)│張│詐欺集團成員於98年6 月8 日│(1)          │1.丁○○之國泰世華銀行│同署98年│
│  │惟│15時許，撥打電話給告訴人張│98年6 月8 日│  、第一銀行自動櫃員機│度偵字第│
│  │雄│惟雄，佯稱告訴人丁○○之前│、23,983元  │  交易明細表各1 紙（虎│5792號  │
│  │  │網路購物轉帳匯款操作錯誤，│、郵局帳戶  │  尾警卷(二)第8 頁）。  │        │
│  │  │已被設定成分期扣款，需至AT│            │2.被告戊○○之第一銀行│        │
│  │  │M 操作取消設定，才不會從帳│(2)          │  顧客帳戶資料查詢單及│        │
│  │  │戶內每月扣款，告訴人丁○○│98年6 月9 日│  交易明細表（虎尾警卷│        │
│  │  │不疑有他，陷於錯誤，而於同│、33,000元  │  (二)第9 頁至第13 頁 ）│        │
│  │  │日23時52分及翌日0 時32分許│、一銀帳戶  │    。                │        │
│  │  │，分2 次在臺北市○○○路4 │            │3.被告戊○○之郵局帳號│        │
│  │  │段1 號國泰世華銀行提款機及│            │  客戶基本資料及最近交│        │
│  │  │同路3 段293 號第一銀行存款│            │  易資料（虎尾警卷    │        │
│  │  │機，依對方指示操作轉帳匯款│            │  (二)第15頁至第17 頁 ）│        │
│  │  │各23,983元、33,000元，分別│            │    。                │        │
│  │  │匯入戊○○上開郵局及第一銀│            │                      │        │
│  │  │行帳戶內，所有款項均於匯入│            │                      │        │
│  │  │後即遭提領一空。          │            │                      │        │
├─┴─┴─────────────┴──────┴───────────┼────┘
│合計詐騙金額：204,971元                                                 │
└────────────────────────────────────┘

司法院資訊處製作；財團法人民間司法改革基金會備份。
